【裁判字號】    97,簡上,515
【裁判日期】    971209
【裁判案由】    違反保護令罪
【裁判全文】
臺灣高雄地方法院刑事判決             97年度簡上字第515號
上  訴  人
即  被  告  丙○○
上列上訴人即被告因違反保護令罪案件，不服民國97年5 月23日
本院高雄簡易庭96年度簡字第3056號第一審刑事簡易判決（聲請
簡易處刑案號：臺灣高雄地方法院檢察署96年度偵字第10828 號
），提起上訴，本院管轄之第二審合議庭判決如下：
    主  文
上訴駁回。
    事  實
一、丙○○與乙○○○係夫妻，屬家庭暴力防治法第3條第1款所
    規定之家庭成員。丙○○前因酒後對乙○○○為精神虐待，
    經乙○○○聲請核發通常保護令，由本院於民國96年2 月13
    日以95年度家護字第1808號核發民事通常保護令，裁定丙○○不得對乙○○○實施身體或精神上不法侵害之行為，保護
    令有效期間為1 年，該保護令已於同年月14日送達，且丙○○不服所提起之抗告，業經本院管轄之第2 審合議庭以96年
    度護抗字第17號裁定予以駁回，該保護令業已確定。詎丙○○知悉該保護令裁定之內容後，竟基於違反保護令之犯意，
    於有效期間內之96年3 月2 日18時至翌日2 時許，在位於高
    雄市○○區○○街96號之住處，於乙○○○已委機車行修妥
    其所騎用之機車後，仍以該機車尚未修好為由，不顧乙○○○反對，擅自將該機車拆解檢查修理，且拆解後未將機車重
    新組裝完成，拆解期間及之後並持續以「幹妳娘」、「幹妳
    娘機掰」、「出去給人家幹」等三字經辱罵乙○○○，對乙○○○實施精神上之不法侵害。
二、案經乙○○○訴由高雄市政府警察局鼓山分局移請臺灣高雄
    地方法院檢察署檢察官聲請簡易判決處刑。
    理  由
一、證據能力之判斷：
    按被告以外之人於審判外之言詞或書面陳述，除法律有規定
    者外，依刑事訴訟法第159 條第1 項之規定，雖不得作為證
    據，但依同法第159 條之5 規定，經當事人於審判程序同意
    作為證據，法院審酌該言詞陳述或書面陳述作成時之情況，
    認為適當者，仍得作為證據，且如當事人、代理人或辯護人
    於法院調查證據時，知有上開不得為證據之情形，而未於言
    詞辯論終結前聲明異議者，視為有前項之同意。而本件關於
    證人乙○○○於警詢、檢察官偵查中之陳述，被告丙○○於
    本院行準備程序時，明確表示對於證據能力不爭執（詳本院
    卷第20頁），且被告亦未於本院審理過程中聲明異議，本院
    審酌上開陳述作成時之情況並無異常，且與本案相關之待證
    事實具有關連性，因認上開證據具有證據能力。
二、事實之認定：
    訊據上訴人即被告丙○○對上開保護令之核發、於96年2 月
    14日收受保護令、於上開時間、地點拆解檢查修理告訴人乙○○○所騎用之機車均不否認，然辯稱未以三字經辱罵乙○○○或實施精神上之不法侵害等語。經查：
  (一)被告與告訴人為夫妻，此有戶籍謄本1 份附卷可稽（詳原審
    卷第32-5頁）。又本院於96年2 月13日裁定丙○○不得對乙○○○實施身體或精神上不法侵害之行為，保護令有效期間
    為1 年，有該保護令附卷可稽（詳偵查卷第8 頁至第10頁）
    ，該保護令已於同年月14日送達，業經調閱本院95年度家護
    字第1808號通常保護令卷查明無訛（詳該卷第43頁），且被
    告所提起之抗告業經本院管轄之第2 審合議庭予以裁定駁回
    ，該保護令業已確定，亦有本院96年度家護抗字第17號裁定
    附卷可稽（詳原審卷第18頁至第21頁），被告對保護令核發
    、收受之所承，核與事實相符，堪信為真實，則被告於本件
    事發前業已知悉法院裁定自96年2 月13日起之1 年有效期間
    內，不得對乙○○○實施身體或精神上不法侵害之行為，應
    可認定。
  (二)依證人即告訴人乙○○○證稱略以：伊所騎用之機車壞掉，
    委請機車行於96年3 月2 日下午6 時許甫修護完成，被告卻
    以該機車尚未修好為由，將該機車再予拆解，且一邊拆解一
    邊喝酒，並對伊辱罵「幹妳娘」、「幹妳娘機掰」、「出去
    給人家幹」等三字經，一直罵到翌日凌晨2 時許等語（詳警
    卷第6 頁至第8 頁、偵查卷第6 頁、原審卷第30頁、本院卷
    第63頁至第69頁），而所證該日被告為伊修理機車之情，核
    與被告所承相符，堪信為真實，而辱罵部分雖為被告所否認
    ，然審酌證人為被告妻子，對被告本具一定情誼，衡情不致
    無中生有詆毀夫婿，且在偵查中檢察官以證人身分訊問前，
    證人仍表示僅需被告同意自行改進，即不希望被告受訴追而
    拒絕作證（詳偵查卷第5 頁），眷顧夫妻之情顯而易見，是
    上開所證難謂無中生有，況依被告所提出其與告訴人之錄音
    光碟對話顯示，告訴人確在平日對話過程一再抱怨被告酒後
    隨意辱罵胡鬧之情（詳本院卷第50頁至第51頁勘驗筆錄），
    該光碟為被告所提出，雖被告及告訴人對對話時間說法不一
    ，然夫妻間確有該對話則為該2 人所不爭，證人在本件之所
    證核亦與在被錄音對話中對被告抱怨之情相符，則所證自堪
    信為真實。
  (三)依被告提出之對話錄音，該對話中雖未明顯聽聞被告有辱罵
    之行為，然該對話錄音時間僅約10分鐘（詳本院卷第46 頁
    被告所提出之錄音說明），即使如被告所辯為本件案發過程
    中之錄音，亦無法證明被告在96年3 月2 日下午6 時至翌日
    凌晨2 時許之8 小時期間，確無辱罵告訴人之行為，況由對
    話中告訴人一再抱怨被告酒後隨意辱罵胡鬧之情，益顯被告
    平日即有酒後辱罵胡鬧之情形，則該錄音自難為被告有利之
    證明。
  (四)證人即被告之母甲○○雖證稱略以：本件案發時與被告同住
    ，被告已很久未喝酒，案發當日被告將機車修理好後，即上
    2 樓房間睡覺，告訴人從3 樓下至2 樓罵被告等語（詳本院
    卷第70頁至第73頁），然所證被告久未飲酒一節，核與告訴
    人在上開光碟中所述之內容不符，而告訴人在該錄音中所述
    雖無證據可證必全然真實，惟既係在不經意情況下被錄之日
    常對話內容，無臨訟矯飾之可能，且單純陳稱被告喜歡喝酒
    之事實，未涉是否隨意辱罵或無理取鬧之主觀評價，是該部
    分陳述自無刻意謊稱之可能，則被告平日喜好飲酒之事實應
    可認定。而證人甲○○竟證稱被告已久未飲酒，該部分所證
    自非真實。又依證人乙○○○所證，被告均係在喝酒後發酒
    瘋辱罵、胡鬧等語（詳警卷第7 頁、偵查卷第4 頁），而證
    人甲○○竟謊稱被告久未飲酒，迴護之情甚為明顯，所證自
    難認為真實，亦不得為被告有利之證明。
  (五)綜上所述，應認被告於本件事發前已知悉上開保護令之裁定
    內容，且確因飲酒而於上開時地對告訴人有辱罵三字經之行
    為。
三、論罪科刑：
  (一)被告上開行為後，家庭暴力防治法已於96年3 月28日修正公
    布，舊法第50條調整後列為新法之第61條，而本件所涉新法
    第61條第1 款之規定雖有修訂，然僅係將修正前各款前文中
    原「違反法院依第13條、第15條所為之下列裁定」之規定，
    依照修法後條號之變動修正為「違反法院依第14條第1 項、
    第16條第3 項所為之下列裁定」，第1 款所規定之違反保護
    令內容並無變動，核僅屬單純條號之修正，實質上並無變更
    ，是不生新舊法比較之問題，則依刑法第2 條第1 項前段之
    規定，本件應逕適用修正後裁判時之家庭暴力防治法第61條
    第1 款之規定，合先敘明。
  (二)按家庭暴力防治法所稱「家庭暴力」，係指家庭成員間實施
    身體或精神上不法侵害之行為，該法第2 條第1 項定有明文
    ；又家庭暴力防治法之立法精神在保護處於家庭暴力危險中
    之被害人，使免受家庭暴力行為之傷害，故被害人如處於受
    暴之危險，或感受暴力之精神威脅，即該當於該法第2 條第
    1 款所稱實施身體或精神上不法侵害之行為，此亦有最高法
    院89年度台抗字第678 號判決意旨可資參照。本件被告既持
    續以「幹妳娘」、「幹妳娘雞掰」、「出去給人家幹」等粗
    俗之髒話辱罵告訴人，衡情非僅對告訴人造成直接且重大之
    難堪，且因辱罵此等髒話時慣用之粗暴語氣，亦對告訴人造
    成受暴之精神威脅，是所為自屬對告訴人為精神上之不法侵
    害，而違反上開保護令所為不得對告訴人為精神上不法侵害
    之裁定。
  (三)核被告所為，係犯家庭暴力防治法第61條第1 款之違反保護
    令罪。被告多次辱罵告訴人違反保護令之行為，均係基於相
    同之原因，主觀上應係基於單一犯意，且時間緊接，侵害同
    一之法益，屬同一犯罪行為之數接續動作，應包括於一行為
    予以評價，為接續犯，應論以一罪。原審就被告予以論罪科
    刑，並審酌被告未能體認家庭成員應相互尊重之精神，循求
    以理性方式解決紛爭，復未能遵守保護令之裁定，而以言詞
    辱罵之方式對告訴人為精神上之不法侵害，且否認犯行，難
    見悔意，惟念及被告無前科素行尚可，及其犯罪之動機、手
    段、所生損害等一切情狀，並考量其國民小學畢業，業工，
    經濟狀況為小康等情，量處拘役30日，及諭知以1,000 元折
    算壹日之易科罰金折算標準，另依中華民國96年罪犯減刑條
    例第2 條第1 項第3 款之規定，減其宣告刑為拘役15日，並
    諭知同前之易科罰金折算標準，其認事用法俱無不合，量刑
    亦屬妥適，被告上訴意旨否認犯罪，指摘原判決認定事實有
    誤，請求撤銷改判，經核尚無理由，自應予以駁回。
據上論斷，依刑事訴訟法第455 條之1 第1 項、第3 項、第368
條，判決如主文。
本案經檢察官游淑玟到庭執行職務。
中    華    民    國    97    年    12    月    9     日
                刑事第八庭審判長法  官  李璧君
                                法  官  曾鈴
                                法  官  鄭峻明
以上正本證明與原本無異。
不得上訴。
                                書記官  顏宗貝
中    華    民    國    97    年    12    月    9     日
附錄論罪科刑法條：
家庭暴力防治法第61條
違反法院依第14條第1 項、第16條第3 項所為之下列裁定者，為
本法所稱違反保護令罪，處3 年以下有期徒刑、拘役或科或併科
新臺幣10萬元以下罰金：
一、禁止實施家庭暴力。
二、禁止騷擾、接觸、跟蹤、通話、通信或其他非必要之聯絡行
    為。
三、遷出住居所。
四、遠離住居所、工作場所、學校或其他特定場所。
五、完成加害人處遇計畫。


司法院資訊處製作；財團法人民間司法改革基金會備份。
